臺灣臺中地方法院刑事判決
111年度金訴字第3號
公  訴  人  臺灣臺中地方檢察署檢察官
被      告  王妍茜


上列被告因詐欺等案件，經檢察官提起公訴（110年度偵字第321
09號），本院判決如下：
    主    文
王妍茜無罪。
    理    由
一、公訴意旨略以：被告王妍茜可預見將個人金融帳戶金融卡、
    密碼交予身分不詳之成年人使用，可能以該金融帳戶遂行財
    產上犯罪之目的，並隱匿犯罪所得規避查緝，竟不顧他人可
    能受害之危險，仍以縱若有人持以犯罪亦無違反其本意之幫
    助詐欺取財及幫助洗錢之犯意，於民國110年4月13日之前某
    時，在不詳地點，將其名下台新國際商業銀行帳號00000000
    000000號帳戶(下稱台新帳戶)之金融卡及密碼，交予姓名及
    年籍均不詳之成年人，輾轉成為詐騙使用之人頭帳戶。嗣告
    訴人張銘康於110年4月13日下午5時許起，陸續接獲金石堂
    書店及銀行等人員之電話，佯稱其名下信用卡遭盜刷消費，
    需配合使用網路銀行app操作取消云云，致告訴人陷於錯誤
    ，而依對方指示操作及驗證，於同日晚間7時49分許、7時51
    分許，分別匯款新臺幣(下同)9萬9987元、4萬9987元至被告
    名下上開台新帳戶內。事後告訴人查覺受騙報警處理，為警
    循線查知上情。因認被告涉犯刑法第30條第1項、第339條第
    1項之幫助詐欺取財及刑法第30條第1項、洗錢防制法第14條
    第1項之幫助一般洗錢等罪嫌等語。
二、按犯罪事實應依證據認定，無證據不得認定其犯罪事實；又
    不能證明被告犯罪者，應諭知無罪之判決，刑事訟訴法第15
    4條第2項、第301條第1項前段分別定有明文。次按事實之認
    定，應憑證據，如未能發現相當之證據，或證據不足以證明
    ，自不能以推測或擬制之方法，以為裁判之基礎；且認定犯
    罪事實所憑之證據，無論直接或間接證據，其為訴訟上之證
    明，須達於通常一般之人均不致有懷疑，而得確信其為真實
    之程度者，始得據為有罪之認定，倘其證明尚未達到此一程
    度，而有合理之懷疑存在時，尚難為有罪之認定基礎（最高
    法院81年度台上字第3539號判決、76年台上字第4986號判例
    意旨參照）。另按刑事訴訟法第161條已於91年2月8日修正
    公布，修正後同條第1項規定：檢察官就被告犯罪事實，應
    負舉證責任，並指出證明之方法。因此，檢察官對於起訴之
    犯罪事實，應負提出證據及說服之實質舉證責任，倘其所提
    出之證據，不足為被告有罪之積極證明，或其闡明之證明方
    法，無從說服法官以形成被告有罪之心證，基於無罪推定之
    原則，自應為被告無罪判決之諭知（最高法院92年台上字第
    128號判例意旨參照）。
三、公訴意旨認被告王妍茜涉有幫助詐欺取財等罪嫌，無非以被
    告之供述、告訴人張銘康於警詢時之證述暨其報案資料（如
    匯款資料等）、台新帳戶開戶資料及交易明細、被告之勞保
    與就保資料等資料為論罪依據。
四、訊據被告固坦承將上開帳戶金融卡（含密碼），寄交予他人
    ，惟堅決否認有何幫助詐欺取財等犯行，辯稱：伊在臉書找
    家庭代工，對方說要用帳戶來作材料成本轉帳資料，需寄交
    金融卡，且於製作材料成本轉帳資料及購買代工材料後，就
    會寄代工材料及寄還金融卡，後來伊跟對方確認收到金融卡
    後，對方沒有依約寄代工材料及寄還金融卡，伊追問，對方
    一直推託，之後就不回應，且上開帳戶被列為警示，伊才知
    道受騙等語。經查：
(一)被告於110年4月7日下午3時33分許，在「7-SLEVEM」便利商
    店，將上開帳戶之金融卡（含密碼），寄交予真實姓名年籍
    不詳LINE匿稱「小庭」之人，對方並於110年4月12日下午1
    時23分許，在彰化縣○○鎮○○000號之「7-SLEVEM」和卿門市
    收受金融卡包裹乙節，業據被告所供認，並有「7-SLEVEM」
    貨態查詢系統資料在卷可參(見本院卷P47)，而告訴人則於
    上開時、地，遭不詳詐欺集團成員以上開詐術詐騙，遂依指
    示於上開時間匯款至上開帳戶，並旋遭提領一空等情，有告
    訴人於警詢時之證述可按（見偵卷P15至18），並有台新帳
    戶開戶資料及交易明細、告訴人提出之匯款資料附卷可佐（
    見偵卷P19至21、P33)，依此，固可認定被告確有寄交上開
    帳戶金融卡之行為，且該金融卡係由詐欺集團取得，並作為
    詐騙告訴人所使用，但被告寄交帳戶金融卡之原因仍多，尚
    不得因此即認被告係基於幫助詐欺等故意，寄交帳戶金融卡
    。
(二)公訴意旨雖以被告為高中畢業，且依被告之勞保與就保資料
    (見偵卷P73至79)顯示，其自104年5月25日即開始就業，亦
    具一定工作經驗，及詐欺集團利用人頭帳戶作為詐欺及洗錢
    工具乙事，為媒體、網際網路廣為披載，且申設銀行帳戶亦
    無門檻費用等情事，認被告將帳戶金融卡寄交非親非故之人
    ，應具幫助詐欺等不確定故意。然詐欺集團各種詐騙手法屢
    經政府強力宣導及媒體大幅報導，猶常見社會各階層民眾受
    騙，故關於社會事物之警覺程度及風險評估，因人而異，核
    與社會經驗、從事職業為何，尚無必然關連，況依被告高中
    畢業之智識程度，於104年5月25日起持續於機械公司、美髮
    店、售百貨業就業工作(參上開被告被告之勞保與就保資料)
    ，現於麵攤工作，均係依賴正當勞力付出獲取所需之生活經
    驗，及被告前無任何犯罪紀錄之素行情形，有臺灣高等法院
    被告前案紀錄表在卷可參，亦可發現被告尚無特別之智識、
    生活經驗，可輕易查覺他人所提家庭代工，須提供帳戶作材
    料成本轉帳資料之條件，恐會涉及不法，是依被告之上開智
    識程度、生活經驗及詐欺集團以人頭帳戶作為詐欺及洗錢工
    具乙事為媒體、網際網路廣為披載等情，是否足以推認
　　被告於提供帳戶金融卡時具幫助詐欺等不確故意，實有疑問
    。又被告因寄交上開帳戶金融卡乙事，於110年4月18日主動
    向警報案時，除經警依其所陳，記載其高中畢業之智識程度
    、從事服務業之工作經驗外，亦向警陳明因欲從事家庭代工
    ，遂依對方指示寄交金融卡之寄交原由，並提出LINE匿稱「
    小庭」之網頁供警為證等情，則有臺中市政府警察局五分局
    111年2月8日中市警五分偵字第1110005255號函附之被告報
    案資料即被告警詢筆錄、LINE匿稱「小庭」之網頁等在卷為
    憑(見本院卷P43至71)，可見被告所辯上開寄交金融卡之原
    由，並非無稽，其係因急於謀求就業收入，一時失慮寄交帳
    戶金融卡仍屬可能;況且，於被告主動向警報案，並經警將
    被告主動報案所陳事實移送臺灣彰化地方法檢察署檢察官偵
    辦後，該署檢察官依與本案大致相同事證，即被告上開智識
    程度、從事職業及所陳上開寄交金融卡原由等就被告是否受
    騙或係基於幫助非法犯行犯意部分之事證，則將被告列為受
    騙寄交金融卡之被害人，於111年1月6日以110年度偵字第99
    53號等案號起訴書對詐欺集團取簿成員提起公訴乙節，亦有
    該起訴書附卷為證(見本院卷P35至42)，益證公訴意旨所提
    上開事證，尚不足以證明被告具幫助詐欺等不確定故意。
(三)被告於110年4月7日寄交金融卡後，雖於110年4月18日始主
    動向警報案，惟被告寄交金融卡後，詐欺集團係於110年4月
    12月下午1時23分許始取件收受金融卡，並於110日4月13日
    晚間7時49分許、7時51分許，即詐使告訴人受騙匯款至上開
    帳戶，並旋遭詐欺集團成員提領一空乙節，而依被告所供陳
    於對方取件收受金融卡後，有向對方確認是否取件成功，且
    等待對方寄交代工材料及寄還金融卡未果後，亦有追問，但
    對方仍為推託，其後即不予回應等情事，則與一般受騙寄交
    帳戶資料而發覺有異之過程，並無相悖，是被告於110年4月
    12月下午1時23分許詐欺集團取件收受金融卡後，經其確認
    、等待、追問直至發覺有異時，可能長達數日，於告訴人自
    詐欺集團取得金融卡後2日內即受騙匯款被害情形下，得否
    在此之前發覺有異，則明顯有疑，是難認被告有何於告訴人
    被害前發覺有異，仍放任帳戶供他人為非法使用情形，自不
    得因被告寄交金融卡與主動警報案已間隔一定期間之情，即
    認被告具幫助詐欺等不確定故意。至被告供稱於寄交金融卡
    後2日，對方就收到金融卡之情(見本院卷P87)，則與上開「
    7-SLEVEM」貨態查詢系統資料所顯示被告係於110年4月7日
    寄交金融卡，詐欺集團成員則於110年4月12月下午1時23分
    許取件收受金融卡之事實，有所不符，應係因案發距今已有
    一定時間，被告對於寄交與確認對方收受金融卡間隔期間之
    記憶有所違誤所致，附此敘明。
(四)另被告於110年4月18日主動報案時，並未發現警方有要求被
    告提供先前對話紀錄情形(見本院卷P49至51之110年4月18日
    警詢筆錄)，且被告供稱在報警備案後，於110年6、7月間因
    更換手機而未保留先對話紀錄之情事(見本院卷P29)，亦未
    明顯悖離已報警保留一定事證，在尚未有事端涉己情形下(
    本案被告係於110年8月9日經警通知到案，參偵卷P11之警詢
    筆錄)，即未刻意留取其他事證之常情，自不得因被告未能
    提供先前與「小庭」對話紀錄乙事，即認被告所辯不實而具
    幫助詐欺等不確定故意。
(五)綜上所述，公訴意旨所持論據僅足以證明被告有將金融卡寄
    交他人，嗣遭詐欺集團作為詐騙使用等情，但尚無法證明被
    告具有幫助詐欺等不確定故意。此外，復無其他積極證據足
    資證明被告有何幫助詐欺取財等犯行，揆諸首揭法律規定及
    判例意旨，本案既不足為被告有罪之積極證明，基於無罪推
    定之原則，自應為被告無罪判決之諭知。
據上論斷，應依刑事訴訟法第301條第1項前段，判決如主文。
本案經檢察官黃政揚提起公訴，檢察官林卓儀到庭執行職務。
中　　華　　民　　國　　111 　年　　3 　　月　16 　　日
                  刑事第二庭  審判長法  官  陳淑芳
　　　　　　　　　                  法  官  徐煥淵
　　　　　　　　　                  法  官  王振佑
以上正本證明與原本無異。
如不服本判決應於收受判決後20日內向本院提出上訴書狀，並應
敘述具體理由；其未敘述上訴理由者，應於上訴期間屆滿後20日
內向本院補提理由書（均須按他造當事人之人數附繕本）「切勿
逕送上級法院」。
                                    書記官  王淑燕
中　　華　　民　　國　　111 　年　　3 　　月　16 　　日